【裁判字號】    99,智易,3
【裁判日期】    990324
【裁判案由】    違反著作權法
【裁判全文】
臺灣彰化地方法院刑事判決               99年度智易字第3號
公  訴  人  臺灣彰化地方法院檢察署檢察官
被      告  乙○○
上列被告因違反著作權法案件，經檢察官提起公訴（98年度偵字
第10160號），本院判決如下：
    主  文
乙○○共同犯著作權法第九十一條之一第三項前段之散布侵害著
作財產權之光碟罪，處有期徒刑陸月，如易科罰金，以新臺幣壹
仟元折算壹日，緩刑貳年。扣案如附表所示之視聽著作光碟計壹
仟伍佰零伍片，及廣告看板壹面均沒收之。
    犯罪事實
一、乙○○明知如附表所示之「花田少年史」等影音光碟共1505
    片，係齊威國際多媒體股份有限公司（下稱齊威公司）及其
    他不詳之人或公司享有著作財產權之視聽著作，未經上開著
    作權人之同意或授權，不得散佈或意圖散佈而公開陳列、持
    有侵害其著作財產權之重製物，竟與真實姓名年籍不詳之蔡
    姓男子共同基於散佈侵害著作財產權重製物之犯意聯絡，由
    該名蔡姓男子自民國98年11月初起，以每小時新臺幣（下同
    ）200 元之代價，僱用乙○○於每星期六晚間6 時起至晚間
    12時許止，在彰化縣彰化市○○路夜市內，以每片100 元之
    價格，擺設攤位公開陳列上開盜版光碟以販售予不特定之消
    費者。嗣於98年11月22日凌晨零時許，在上址夜市內，為警
    當場查獲，並扣得如附表所示之非法重製光碟片共1505 片
    、廣告看板1 面，因而查悉上情。
二、案經內政部警政署保安警察第二總隊第一大隊第三中隊報請
    臺灣彰化地方法院檢察署檢察官偵查起訴。
    理  由
一、訊據被告乙○○對於上揭犯罪事實坦承不諱，核與告訴代理
    人甲○○於警詢、偵查中之指述情節大致相符，且有卷附之
    鑑識證明書、「花田少年史」及「喬琪姑娘」影集之錄影節
    目審查合格證明書、授權合約書、發行證明書，及查獲現場
    照片6 張等物足資佐證，復有扣案盜版遊戲光碟片1505片及
    廣告看板1 面可參，被告自白核與事實相符，本件事證已臻
    明確，被告犯行堪以認定，應依法論科。
二、論罪科刑之理由：
  (一)按著作權法第3 條第1 項第12款規定：「散布：指不問有償
    或無償，將著作之原件或重製物提供公眾交易或流通」。是
    核被告乙○○所為，係犯著作權法第91條之1 第3 項、第2
    項之明知係侵害著作財產權之光碟重製物而散布罪。
  (二)上開扣案遊戲光碟，除前開「花田少年史」、「喬琪姑娘」
    等2 部共24片光碟外，其餘扣案光碟雖未經被害人提出告訴
    ，惟犯著作權法第91條之1 第3 項之罪，依同法第100 條但
    書之規定，非屬告訴乃論之罪，是被告此部分侵害不詳姓名
    之人或公司之著作財產權雖未據告訴，仍應予以審理，併此
    敘明。
  (三)被告持有及意圖散布而公開陳列前開侵害著作財產權光碟重
    製物之低度行為，為其散布之高度行為所吸收，不另論罪。
  (四)又被告與真實姓名年籍均不詳之蔡姓男子間就前揭行為，有
    犯意聯絡及行為分擔，為共同正犯。
  (五)又按刑事法若干犯罪行為態樣，本質上原具有反覆、延續實
    行之特徵，立法時既予特別歸類，定為犯罪構成要件之行為
    要素，則行為人基於概括之犯意，在密切接近之一定時、地
    持續實行之複次行為，倘依社會通念，於客觀上認為符合一
    個反覆、延續性之行為觀念者，於刑法評價上，即應僅成立
    一罪。學理上所稱「集合犯」之職業性、營業性或收集性等
    具有重複特質之犯罪均屬之，例如經營、從事業務、收集、
    販賣、製造、散布等行為概念者是（最高法院95年度臺上字
    第1079號、95年度臺上字第4686號、96年度臺上字第172 號
    號判決意旨參照）。被告上開犯罪行為顯係出於反覆、延續
    單一犯罪行為決意甚明，揆諸前揭說明，被告自98年11月初
    起至同年月22日凌晨遭查獲止之期間內違反著作權法之犯行
    ，應論以包括一罪之集合犯，僅受一次刑法評價為已足。
  (六)被告以一散布行為，侵害多數著作權財產法益，係一行為而
    觸犯數罪名，為想像競合犯，應從一重論以一罪。
  (七)爰審酌被告為高中肄業，沒有專長，目前從事手工代品，收
    入不固定，僅為想多賺一點錢而侵害他人著作財產權，其行
    為甚屬不當，惟業與告訴人齊威公司達成和解，有和解書可
    參，及其犯罪動機、目的、手段，暨其於犯罪後深知悔悟，
    並坦承犯行等一切情狀，量處如主文所示之刑，並諭知易科
    罰金之折算標準示懲。
  (八)末查被告未曾受有期徒刑以上刑之宣告，有臺灣高等法院被
    告前案紀錄表1 份在卷可憑，經此偵審科刑之教訓後，當知
    所警惕，信無再犯之虞，本院因認上開對其所宣告之刑，以
    暫不執行為適當，爰併諭知緩刑2 年，以啟自新。
  (九)扣案之如附表所示之視聽著作光碟共1505片，及廣告看板1
    面，係屬被告犯著作權法第91條之1 第3 項犯罪所用之物，
    應依著作權法第98條但書規定併予宣告沒收之。
三、應適用之法條：
  (一)刑事訴訟法第299 條第1 項前段。
  (二)著作權法第91條之1 第3 項、第2 項、第98條，刑法第11條
    、第28條、第55條、第41條第1 項前段、第74條第1 項第1
    款。
本案經檢察官葉建成到庭執行職務。
中    華    民    國    99    年    3     月    24    日
                  刑事第五庭    法  官  李淑惠
以上正本證明與原本無異。
如不服本判決應於收受判決後10日內向本院提出上訴書狀，並
應敘述具體理由。其未敘述上訴理由者，應於上訴期間屆滿後
20日內向本院補提理由書(均須按他造當事人之人數附繕本)
「切勿逕送上級法院」。
告訴人或被害人對於判決如有不服具備理由請求檢察官上訴者，
其上訴期間之計算係以檢察官收受判決正本之日期為準。
中    華    民    國    99    年    3     月    24    日
                                書記官  張清秀
附錄論罪科刑法條全文：
著作權法第91條之1
擅自以移轉所有權之方法散布著作原件或其重製物而侵害他人之
著作財產權者，處3 年以下有期徒刑、拘役，或科或併科新臺幣
50萬元以下罰金。
明知係侵害著作財產權之重製物而散布或意圖散布而公開陳列或
持有者，處3 年以下有期徒刑，得併科新臺幣7 萬元以上75 萬
元以下罰金。
犯前項之罪，其重製物為光碟者，處6 月以上3 年以下有期徒刑
，得併科新臺幣20萬元以上2 百萬元以下罰金。但違反第87條第
4 款規定輸入之光碟，不在此限。
犯前二項之罪，經供出其物品來源，因而破獲者，得減輕其刑。

司法院資訊處製作；財團法人民間司法改革基金會備份。
